臺灣苗栗地方法院刑事判決　　　　　　　 94年度易字第946號
公　訴　人　臺灣苗栗地方法院檢察署檢察官
被　　　告　甲○○
　　　　　　　　　　現另案在臺灣臺中監獄苗栗分監執行中
上列被告因竊盜、贓物案件，經檢察官提起公訴（94年度偵字第
4787號）及追加起訴（95年度偵字第189 號），本院判決如下：
    主    文
甲○○收受贓物，累犯，處有期徒刑肆月，如易科罰金，以銀元
佰元即新臺幣玖佰元折算壹日。
被訴竊盜部分無罪。
    犯罪事實
一、甲○○前因贓物、違反麻醉藥品管理條例及違反藥事法等案
    件，分別經法院判處有期徒刑2 月、7 月、5 年6 月及4 月
    ，並經定應執行刑為有期徒刑6 年2 月確定，甫於民國92年
    1 月27日執行完畢，卻不知悔改，預見其住處（苗栗縣通霄
    鎮白西里16鄰白西112 號）客廳桌面上如附表一所示之他人
    國民身分證、駕駛執照共8 張，均係其友人乙○○在外以不
    詳方法取得後攜至該處之贓物，仍於民國94年7 月間某日，
    在其上址住處，自行將前開證件收拾後置於存放自己證件之
    包包內，而加以收受。
二、案經苗栗縣警察局通霄分局報告臺灣苗栗地方法院檢察署檢
    察官偵查後追加起訴。
    理    由
一、有罪部分：
    (一)認定犯罪事實所憑之證據及理由：
      1.被告甲○○於警詢及審理中均坦承：知悉前開證件係乙○○攜至其上址住處，不應為乙○○所持有，來路不明
        ，伊並曾目睹乙○○以刀片、去漬水等割下證件上之照
        片，乙○○離去後，前開證件遺留在客廳桌面上，伊便
        將之收起來，置於存放自己及家人證件之包包內，集中
        保管以免遺失等事實（95年度偵字第189 號卷【下稱95
        偵卷】第21、22頁，本院卷第60、71頁）。
      2.證人乙○○於本院審理時證稱：伊曾於94年7 、8 月間
        至被告住處暫住約1 星期，葉大維、胡林瑞香、黃秀珠
        等人之證件均係伊所竊得並攜至被告住處，伊與女友黃
        淑芬從包包裡拿出數張證件時，被告有看一下，知道是
        別人的證件，伊離開被告住處時未將該批證件帶走等情
        （本院卷第188 至193 頁），核與被告前開自白之情節
        大致相符。
      3.前開證件分別係葉大維、胡林瑞香、莊信中、黃秀珠、
        曾國倫所有，於如附表一所示時間、地點遺失或遭竊之
        事實，業據前揭戊○○於警詢時指述明確，並有贓物認
        領保管單5 紙可憑（95偵卷第26至43頁），足證前開證
        件確屬贓物。
      4.依被告首開自白可知，其已明知前開證件非乙○○所有
        ，乙○○亦無權持有，來源著實可疑，參酌被告於警詢
        時所供：「乙○○在我家中居住時曾表示他只要去外面
        逛一逛就有錢可以花用，意思這些東西是偷來的，他又
        說他曾到過竹南鎮崎頂海水浴場、後龍鎮外埔漁港、通
        霄鎮秋茂園等場所，因此他應是在從事竊盜之犯行」（
        95偵卷第21頁）、本院審理時所供：「我心裡想他們是
        否要偷辦手機還是幹嘛，私人行為，我不便多問」、「
        （問：其實你知道那些可能是贓物？）我有點懷疑，沒
        有十分確定」（本院卷第198 、199 頁）等語，益見被
        告已預見該等證件可能係乙○○以不法方式取得之物，
        則被告有贓物認識乙節，自堪認定。
      5.又按收受贓物為贓物罪之概括規定，凡與贓物有關，不
        合於搬運、寄藏、故買、牙保贓物之取得持有，均成立
        收受贓物罪，並不以無償移轉所有權為必要（司法院74
        年10月5 日 (74) 廳刑一字第836 號函意旨參照）。本
        案情形，雖乙○○未將前開證件親手交予被告，而無授
        受之行為，惟被告預見該等證件係乙○○遺留在其住處
        之贓物，仍將之收拾集中保管，移歸自己持有，此一行
        為既不能評價為寄藏（乙○○不曾委託被告代為藏放）
        、故買或牙保贓物，自該當「收受」贓物無疑。
      6.基上各節所述，足認被告首開自白與事實相符，本案事
        證明確，被告犯行洵堪認定。
    (二)對於被告辯解之判斷：
      被告雖矢口否認犯行，辯稱：乙○○沒有將前開證件交給
      伊，故伊沒有收受贓物云云。惟查：被告自始即承認將原
      本散落在桌面上之前開證件收起來，集中放置在自己所有
      之包包內保管，其對該等證件可能為贓物之事實復有所認
      識，已如前述，而收受贓物行為之態樣本不限於當面授受
      一種，凡不合於搬運、寄藏、故買或牙保贓物，足以提高
      警方及戊○○追贓困難之取得持有行為，均屬之，則被告
      前述將贓物移置自己實力支配下之行為，仍屬具有可罰性
      之收受贓物行為。被告所辯，顯係出於對法律規範意旨之
      誤解，自不足採憑。
    (三)論罪科刑之理由：
      1.被告行為後，94年2 月2 日修正公布之刑法及刑法施行
        法業於95年7 月1 日施行。參酌最高法院95年5 月23日
        刑事庭第8 次會議決議，於刑法修正施行後，應適用刑
        法第2 條第1 項之規定，就罪刑有關之共犯、未遂犯、
        想像競合犯、牽連犯、連續犯、結合犯，以及累犯加重
        、自首減輕暨其他法定加減原因（如身分加減）與加減
        例等一切情形，綜其全部罪刑之結果，為「從舊從輕」
        之比較；易科罰金之折算標準，應依刑法第2 條第1 項
        之規定，適用最有利於行為人之法律。本案與被告「罪
        刑有關」之法律變更部分，經比較修正前、後刑法之規
        定，修正後刑法並未有利於被告（詳見附表），應適用
        被告行為時之修正前刑法；易科罰金之折算標準，依修
        正前刑法第41條第1 項前段、修正前罰金罰鍰提高標準
        條例第2 條及現行法規所定貨幣單位折算新臺幣條例第
        2 條規定，以新臺幣3 百元以上9 百元以下折算1 日，
        依修正後刑法第41條第1 項前段規定，則以新臺幣1 千
        元、2 千元或3 千元折算1 日，比較修正前、後規定，
        修正前刑法較有利於被告，此部分自應適用最有利於被
        告之修正前刑法第41條第1 項前段規定。
      2.被告所為，係犯刑法第349 條第1 項之收受贓物罪。
      3.被告有犯罪事實欄所載之罪刑執行情形，有臺灣高等法
        院被告前案紀錄表在卷可查，其受有期徒刑之執行完畢
        後，5 年以內再犯前開有期徒刑以上之罪，為累犯，依
        法加重其刑。
      4.審酌被告有贓物、違反麻醉藥品管理條例及違反藥事法
        等前科紀錄（參卷附臺灣高等法院被告前案紀錄表），
        素行並非良好，基於為暫時保管乙○○遺留物品之動機
        而犯本案，所收受為贓物之他人證件共計8 張，未用於
        其他不法行為，部分戊○○未曾向警察機關報案，案發
        後全部證件均已由戊○○領回，足認被告犯行所生危害
        尚屬輕微，而被告為警查獲後又主動向檢察官提出乙○○置於其住處之另3 張他人證件，並坦承其所知、所為
        ，僅否認其行為成立犯罪，再參酌被告國中畢業學歷之
        智識程度、與妻女同住之生活狀況、犯罪之手段等一切
        情狀，本院認公訴人求處被告有期徒刑4 月，堪稱適當
        ，爰從其所請，量處如主文所示之刑，並諭知易科罰金
        之折算標準。
二、無罪部分：
    (一)公訴意旨：
      1.起訴事實：
        被告意圖為自己不法之所有，於94年11月25日21時許，
        見苗栗縣通霄鎮內島里6 鄰內島53號戊○○住處未有人
        在之際，利用該處附近隨手取得，且客觀上足以危害人
        之生命、身體安全，具有危險性，可供兇器使用之鐵條
        1 支（未扣案）撬開該住宅鐵門後，未經許可進入該住
        宅內（侵入住宅部分未據提出告訴），竊取玄天上帝神
        明像1 尊、五方令旗5 支、文公尺1 支、銅鑼1 副、香
        燭1 對、七星劍1 支、帥印1 枚、茭杯1 副及紅包1 個
        （內含新臺幣1,200 元），得手後藏置於苗栗縣通霄鎮
        白西里16鄰白西112 號住處。
      2.起訴法條及罪名：
        刑法第321 條第1 項第1 款、第3 款之攜帶兇器夜間侵
        入住宅竊盜罪。
    (二)檢察官之舉證：
      1.被告於警詢、偵查中及本院法官訊問時之自白。
      2.戊○○於警詢時之指述及其立具之贓物認領保管收據1
        紙。
      3.監視錄影翻拍畫面、現場採證及被告行竊所用工具鐵條
        照片17張。
    (三)被告之陳述：
      被告坦承未經戊○○許可，以鐵條撬開其住處鐵門後進入
      ，取走玄天上帝神明像、五方令旗、文公尺、銅鑼、香燭
      、七星劍、帥印、茭杯及內有1,200 元之紅包等情，惟堅
      決否認竊盜犯行，辯稱：該玄天大帝神明像是戊○○從伊
      主持的「武德宮」請回去供奉的，因適逢武德宮慶典，伊
      要請神明回來看戲，戊○○不在，伊才在戊○○住處門前
      焚燒請神訴文及金紙後，擅自進入搬取神像及令旗、銅鑼
      等必需之法器，並無將神像及其他物品據為己有之意思等
      語。
    (四)本院之判斷：
      1.法律依據：
        (1)刑事訴訟法第154 條第2 項：犯罪事實應依證據認定
          之，無證據不得認定犯罪事實。
        (2)最高法院30年上字第816 號判例：認定不利於被告之
          事實，須依積極證據，苟積極證據不足為不利於被告
          事實之認定時，即應為有利於被告之認定，更不必有
          何有利之證據。
        (3)最高法院76年台上字第4986號判例：認定犯罪事實所
          憑之證據，雖不以直接證據為限，間接證據亦包括在
          內，然而無論直接或間接證據，其為訴訟上之證明，
          須於通常一般之人均不致有所懷疑，而得確信其為真
          實之程度者，始得據為有罪之認定，倘其證明尚未達
          到此一程度，而有合理之懷疑存在時，事實審法院復
          已就其心證上理由予以闡述，敘明其如何無從為有罪
          之確信，因而為無罪之判決，尚不得任意指為違法。
        (4)最高法院92年台上字第128 號判例：檢察官對於起訴
          之犯罪事實，應負提出證據及說服之實質舉證責任。
          倘其所提出之證據，不足為被告有罪之積極證明，或
          其指出證明之方法，無從說服法院以形成被告有罪之
          心證，基於無罪推定之原則，自應為被告無罪判決之
          諭知。
      2.無罪之理由：
        (1)被告係址設苗栗縣通霄鎮內島里1 鄰10號、供奉主神
          「中壇元帥」之「武德宮」負責人，戊○○家中之玄
          天上帝神明像、法器都是從武德宮請回去供奉的，而
          本件案發時間，正值武德宮所供奉主神誕辰慶典之前
          夕，依慣例，確有可能按擲茭結果顯示之主神旨意，
          將從宮中請出去的神明請回宮中一起慶祝等事實，有
          中華民國道教會團體會員證書1 紙可稽（本院卷第12
          3 頁），並分據證人戊○○、丁○○、丙○○於本院
          審理時結證無訛（本院卷第174 、178 、182 頁），
          互核相符，由此堪認被告有關因武德宮慶典欲請回駱
          萬富住處所供奉神明之辯詞，並非虛妄無稽。固然，
          依證人戊○○及丙○○於審理中所證，無法確定武德
          宮主神就該次慶典之旨意為何，應請回宮中看戲之神
          明是否包括戊○○家中之玄天上帝，惟前開證人之證
          詞既未明確排除此一可能性，自不足以引為對被告不
          利之認定。被告前往戊○○住處搬取玄天上帝神明像
          及相關法器等物品，既有可能係出於將神明請回武德
          宮中參與慶典之意思，再參酌證人戊○○所稱：「他
          應該不致於強請回去就不還我了」，及丙○○所陳：
          把神明強請回去，應該不可能有將神明像據為己有的
          意思，強請回來，到時還是會請回去等語（本院卷第
          185 、186 頁），自難遽認其所為具有不法所有之意
          圖。
        (2)固然，被告未徵得戊○○之同意，即擅自闖入戊○○
          住處，取走玄天上帝神明像、法器等物之作法，乍看
          之下，實難令人不對其企圖產生懷疑。惟本院查，證
          人丁○○於審理時已清楚證稱：案發當天曾騎機車與
          被告一起去載山泉水，途中有經過戊○○住處，停留
          一下，載完水被告向伊借機車外出，後來便載著神明
          、法器回來等情（本院卷第179 、180 頁），足以佐
          證被告所辯：多次尋找戊○○未獲後，才自行搬取等
          語，據此觀之，被告應非自始即有意在戊○○不表同
          意之狀況下，擅自為前述之舉動。再者，依本院對被
          害人住處門前所裝設監視器錄得案發當時畫面勘驗之
          結果，被告抵達該址後，除向門窗內張望外，並無躲
          藏、隱蔽之動作，態度亦從容不迫，且不時在門外彎
          腰放置物品，或反覆在香爐中點火燒東西，持續約10
          分鐘之久（本院卷第121 頁），正與被告所辯焚燒請
          神訴文、金紙以請神之情節大略相符，反之，倘若被
          告意欲行竊，豈可能如此拖泥帶水、大費周章，絲毫
          無懼於引起他人注意？此外，據證人戊○○於審理中
          證稱：「（問：被告事先有無跟你提過要請神明回去
          慶祝？）他之前有跟我隔壁講，我隔壁的老人家忘記
          了，沒有跟我講。（問：你是事後才知道？）是的。
          」、「阿婆事後有跟我說有人要請我的神明」等語（
          本院卷第174 、177 頁），可知被告行為前雖未能徵
          得戊○○同意，卻已告知戊○○之鄰居，欲請他人轉
          達此事，使戊○○得以知悉該等物品之所在，益證被
          告係一時失慮方有此魯莽之舉，並非有何不法所有之
          意圖。
        (3)公訴人雖又以：被告將戊○○為招財目的而放在神明
          像衣服內之紅包取下，並將現金1,200 元與紅包袋分
          離等情，主張被告有竊盜之犯意，然查：依證人駱萬
          富於本院審理時所陳：「（問：若平常有放紅包在神
          明衣服內，則要請神明時，要如何處理？）衣服沒有
          掀開，不知道有在裡面。」、「紅包是放在神明衣服
          下的座椅上。」（本院卷第175 頁），可見該紅包並
          未固定在神明像之上，被告搬動神明像及其他必需法
          器之同時，自有可能須將紅包袋握在手中，以免將其
          遺落而與神明像分離，致戊○○放置紅包之招財目的
          不能達成，如此一來，紅包袋於搬運過程中遭被告不
          慎捏皺、損壞之情形，即非不能想像，事實上該紅包
          袋為警尋獲時亦呈現此一樣貌（見94年度偵字第4787
          號卷第21頁），則被告所辯請神明回來時，要一起拿
          其他東西，才將紅包袋捏的皺皺的，於是伊將1,200
          元放在口袋裡，請神回去時，要換新的紅包袋等語，
          難謂全無可採。又證人戊○○證稱：武德宮有時會包
          紅，直接放在神明身上，但我們都不收（本院卷第18
          7 頁），此與被告所供等神明看完戲，還要再多添一
          些錢在紅包袋裡之「壓紅」禮儀大抵相符，則被告將
          已捏皺之紅包袋與現金分離，現金放置自己身上之行
          為，亦不能排除僅係暫時保管性質之可能性。況且，
          警方於案發後3 日查獲被告時，被告自紅包袋內取出
          之現金1,200 元尚完好如初，倘被告欲將之據為己有
          ，又豈有得手數日後仍分文未嘗花用之理？是以，被
          告同時取走紅包袋，將紅包袋內金錢取出之事實，亦
          不足據以認定被告竊盜之犯行。
        (4)綜上各節所述，本件公訴人所舉之各項積極證據及所
          為論述，尚不足以說服本院行程確信被告有罪之心證
          ，本件猶可合理懷疑為：被告係因其主持之武德宮慶
          典將屆，依民間信仰習俗，欲將自宮中請至他處供奉
          之神明請回參與慶典，惟遍尋戊○○不著，遂基於暫
          時使用之意思，自作主張前往戊○○住處取回玄天上
          帝神明像及相關物品，並非基於不法所有之意圖。從
          而，被告之犯行不能證明，揆諸前揭法律規定及判例
          意旨，應諭知無罪之判決。
三、適用之法律：
    (一)刑事訴訟法第299 條第1 項前段、第301 條第1 項。
    (二)刑法第2 條第1 項前段、第349 條第1 項。
    (三)修正前刑法第47條、第41條第1 項前段。
    (四)刑法施行法第1 條之1 第1 項、第2 項。
    (五)修正前罰金罰鍰提高標準條例第2 條。
    (六)現行法規所定貨幣單位折算新臺幣條例第2 條。
本案經檢察官石東超到庭執行職務。
中　　華　　民　　國　　96　　年　　2 　　月　　6 　　日
                  刑事第一庭    審判長法　官  劉興浪
                                      法  官  蔡志宏
                                      法  官  羅貞元
以上正本證明與原本無異。
如不服本判決，應於判決送達後10日內向本院提出上訴狀（應抄
附繕本）。告訴人或被害人如對於本判決不服者，應具備理由請
求檢察官上訴，其上訴期間之計算係以檢察官收受判決正本之日
期為準。
                                      書記官  劉秋雯
中　　華　　民　　國　　96　　年　　2 　　月　　13　　日
附錄本判決論罪科刑法條：
刑法第349 條第1 項
收受贓物者，處 3 年以下有期徒刑、拘役或 5 百元以下罰金。
附表一：
┌──┬─────────┬─────────────┐
│編號│贓物              │失竊（遺失）時間及地點    │
├──┼─────────┼─────────────┤
│1   │葉大維之國民身分證│94年7 月間某日，苗栗縣竹南│
│    │、汽車駕駛執照各1 │鎮中港溪出海口之海邊      │
│    │張                │                          │
├──┼─────────┼─────────────┤
│2   │胡林瑞香之國民身分│94年7 月10日下午，苗栗縣後│
│    │證、機車駕駛執照各│龍鎮外埔里北埔空軍雷達站旁│
│    │1 張              │空地                      │
├──┼─────────┼─────────────┤
│3   │莊信中之國民身分證│93年8 、9 月間，不詳地點（│
│    │、機車駕駛執照各1 │遺失）                    │
│    │張                │                          │
├──┼─────────┼─────────────┤
│4   │黃秀珠之汽車駕駛執│94年7 月7 日下午，苗栗縣後│
│    │照1 張            │龍鎮外埔漁港              │
│    │                  │                          │
├──┼─────────┼─────────────┤
│5   │曾國倫之國民身分證│91年7 月31日上午，苗栗縣頭│
│    │1 張              │屋鄉○○路上              │
└──┴─────────┴─────────────┘
附表二：
┌───────┬──────────┬──────────┬───────┐
│比較項目      │修正前刑法          │修正後刑法          │比較結果      │
├───────┼──────────┼──────────┼───────┤
│刑法第349 條第│罰金最低額為銀元1 元│罰金最低額為新臺幣  │修正前刑法較有│
│1 項收受贓物罪│即新臺幣3 元以上（第│1,000 元以上，以百元│利於被告      │
│主刑中罰金刑之│33條第5 款，併參照現│計算之（第33條第5 款│              │
│最低額        │行法規所定貨幣單位折│）                  │              │
│              │算新臺幣條例第2 條）│                    │              │
├───────┼──────────┼──────────┼───────┤
│累犯          │受有期徒刑之執行完畢│受徒刑之執行完畢，或│被告之行為，依│
│              │，或受無期徒刑或有期│一部之執行而赦免後，│修正前、後刑法│
│              │徒刑一部之執行而赦免│5 年以內故意再犯有期│均構成累犯，不│
│              │後，5 年以內再犯有期│徒刑以上之罪者，為累│生有利或不利於│
│              │徒刑以上之罪者，為累│犯，加重本刑至2 分之│被告之情形    │
│              │犯，加重本刑至2 分之│1 （第47條第1項）   │              │
│              │1 （第47條）        │                    │              │
├───────┴──────────┴──────────┴───────┤
│綜合比較結果：                                                            │
│修正後刑法並未有利於被告，應依刑法第2 條第1 項前段規定，一體適用被告行為時│
│之修正前刑法。                                                            │
└─────────────────────────────────────┘
